臺灣彰化地方法院民事裁定
110年度監宣字第113號
聲  請  人  藍麗娟  

相  對  人  鄭亦廷  





關  係  人  鄭若盈  
            鄭妍    
上列聲請人聲請監護宣告事件，本院裁定如下：
    主    文
宣告鄭亦廷（男、民國00年0月00日生、身分證統一編號：Z0000
00000號）為受監護宣告之人。
選定藍麗娟（女、民國00年0月00日生、身分證統一編號：Z0000
00000號）為受監護宣告之人之監護人。
指定鄭若盈（女、民國00年0月00日生、身分證統一編號：Z0000
00000號）為會同開具財產清冊之人。
聲請程序費用由受監護宣告之人負擔。
    理    由
一、按對於因精神障礙或其他心智缺陷，致不能為意思表示或受
    意思表示，或不能辨識其意思表示之效果者，法院得因本人
    、配偶、四親等內之親屬、最近一年有同居事實之其他親屬
    、檢察官、主管機關或社會福利機構之聲請，為監護之宣告
    ，民法第14條第1項定有明文。次按受監護宣告之人應置監
    護人。法院為監護之宣告時，應依職權就配偶、四親等內之
    親屬、最近一年有同居事實之其他親屬、主管機關、社會福
    利機構或其他適當之人選定一人或數人為監護人，並同時指
    定會同開具財產清冊之人。法院為前項選定及指定前，得命
    主管機關或社會福利機構進行訪視，提出調查報告及建議。
    監護之聲請人或利害關係人亦得提出相關資料或證據，供法
    院斟酌。法院選定監護人時，應依受監護宣告之人之最佳利
    益，優先考量受監護宣告之人之意見，審酌一切情狀，並注
    意下列事項：㈠受監護宣告之人之身心狀態與生活及財產狀
    況。㈡受監護宣告之人與其配偶、子女或其他共同生活之人
    間之情感狀況。㈢監護人之職業、經歷、意見及其與受監護
    宣告之人之利害關係。㈣法人為監護人時，其事業之種類與
    內容，法人及其代表人與受監護宣告之人之利害關係。民法
    第1110條、第1111條、第1111條之1分別定有明文。再按監
    護宣告之裁定，於裁定送達或當庭告知法院選定之監護人時
    發生效力；監護宣告裁定經廢棄確定前，監護人所為之行為
    ，不失其效力，家事事件法第169條第1項、第170條第1項分
    別定有明文。
二、聲請意旨略以：聲請人為相對人鄭亦廷之母，相對人因自閉
    症及智能不足，致不能為意思表示或受意思表示，或不能辨
    識其意思表示效果，已達受監護宣告之程度，有戶籍謄本、
    身心障礙證明影本等件為證。爰聲請准予裁定相對人為受監
    護宣告之人，並請求選定聲請人為相對人之監護人，同時指
    定相對人之姐鄭若盈為會同開具財產清冊之人等語。
三、經查，聲請人主張之上開事實，業據其提出戶籍謄本、身心
    障礙證明影本等件為證，且經本院在鑑定人即衛生福利部彰
    化醫院醫師李景嶽前審驗相對人之精神狀況，相對人對於本
    院點呼無反應，有本院訊問筆錄在卷可按。又經本院囑託衛
    生福利部彰化醫院鑑定結果，認為：「㈠醫學上的診斷（生
    物學上之要素）：智能障礙。障礙程度：重度。㈡日常生活
    狀況：個案為自閉症併有智能障礙患者，學習能力差、言語
    表達能力差、自我照顧能力亦差。因無法自理生活，故自20
    歲起即被安排於彰化縣芳苑鄉私立喜願家園收容照顧迄今(
    已兩年)。個案個人清潔衛生需他人督促及協助，三餐需他
    人供應，又缺乏正確數字概念及簡單計算能力，因此亦不會
    使用金錢購物。個案平日在園區內多數時間都獨自閒坐，缺
    乏自我安排、亦不會自行外出，與他人罕有互動。㈢身體狀
    態：個案為22歲男性，略高及過重身材，外觀大致正常、但
    表情淡漠。個案可自行張開雙眼，可自行開口(但多只發出
    單音、或重複他人簡短語句)，亦可自主其肢體動作，惟肢
    體協調性較差、動作較緩慢。於言語測試部分，個案無法依
    照指示做出正確之肢體動作。於詢問問題時，個案對發問多
    不回應、偶僅以單音『啊』或『嗚』回覆，無法明確表達其意。
    ㈣精神狀態：1.意識/溝通性：清醒/ 因理解能力差、言語表
    達差、配合度差，故溝通性極差。2.記憶力：無法施測。3.
    定向力：無法施測。4.計算能力：無法施測。5.理解‧判斷
    力：差，簡單的問題亦無法回應。6.現在性格特徵：退化、
    自閉、偶易怒。7.其他（氣氛‧感情狀態‧幻覺‧妄想‧異常行
    動等）：退縮、多不理會他人。8.智能檢查‧心理學檢查：
    無法施測（已領有重度等級之身心障礙手冊）。㈤有關判斷
    能力判定之意見：不能管理處分自己財產。判定的根據（檢
    查所見及說明）：依鄭亦廷先生目前心智狀況，言語溝通能
    力差，對於外界刺激反應不當。因罹患有自閉症、併有智能
    障礙，致其認知功能嚴重缺損，無法獨立完成基本生理需求
    。因認知功能缺損以致金錢、數字、是非對錯等概念嚴重缺
    損，是故，亦無法管理與處置個人事務。㈥回復可能性說明
    ：回復可能性低。㈦鑑定判定及說明：1.基於受鑑定人有自
    閉症、併有智能障礙，其程度重大，不能管理處分自己的財
    產，回復之可能性低。2.自閉症、併有智能障礙之程度，個
    案不能為意思表示或受意思表示，不能辨識其意思表示之效
    果，可為監護宣告。」等語，有衛生福利部彰化醫院成年監
    護鑑定書在卷可稽，堪認相對人因精神障礙或其他心智缺陷
    ，致不能為意思表示或受意思表示，亦不能辨識其意思表示
    之效果。從而，本件聲請為有理由，應予准許，爰宣告相對
    人為受監護宣告之人。
四、本件相對人既經監護宣告，業如前述，揆諸前揭規定，自應
    為其選定監護人及指定會同開具財產清冊之人。又相對人未
    婚無子嗣，其父鄭子建已歿，其母即聲請人、大姐鄭若盈、
    二姐鄭妍均同意由聲請人任相對人之監護人，由關係人鄭若
    盈擔任會同開具財產清冊之人等情，業經其提出親屬會議同
    意書等件為證。本院審酌聲請人、關係人鄭若盈分別為相對
    人之母、大姐，與相對人關係非常密切，由渠等分別擔任相
    對人之監護人、會同開具財產清冊之人，應符合相對人之最
    佳利益，爰裁定如主文第2、3項所示。
五、末依民法第1113條準用同法第1099條、第1099條之1之規定
    ，於監護開始時，監護人藍麗娟對於受監護宣告之人鄭亦廷
    之財產，應會同鄭若盈於2個月內開具財產清冊，並陳報法
    院，於開具完成並陳報法院前，監護人對於受監護宣告之人
    之財產，僅得為管理上必要之行為，併此指明。
六、依家事事件法第164條第2項，裁定如主文。
中　　華　　民　　國　　110 　年　　9　 　月    29    日
                    家事法庭  法  官  黃倩玲
以上正本證明與原本無異。
如對本裁定抗告須於裁定送達後10日內向本院提出抗告狀，並應
繳納抗告費新台幣1000元。
中　　華　　民　　國　　110 　年　　9 　　月　   29 　日
                              書記官　呂怡萱